臺灣板橋地方法院刑事判決　　　　　　　 94年度訴字第160號
公　訴　人　臺灣板橋地方法院檢察署檢察官
被　　　告　甲○○
指定辯護人　本院公設辯護人丁○○
上列被告因強盜案件，經檢察官提起公訴（93年度速偵字第1202
號），本院判決如左：
    主      文
甲○○搶奪，因防護贓物、脫免逮捕，而當場施以強暴，累犯，
處有期徒刑陸年。
    事      實
一、甲○○前於民國82年間因搶奪案件，經臺灣高雄地方法院於
    83年1 月26日以該院83年度訴字第24號判決判處有期徒刑1
    年2 月，於83年3 月7 日判決確定，刑期起算日自83年5 月
    24日起算，於84年5 月19日縮短刑期假釋出獄，於84年7 月
    9 日縮短刑期假釋其滿執行完畢。復於90年間，因違反毒品
    危害防制條例案件，經臺灣高雄地法院於91年6 月7 日以該
    院91年度訴字第1293號判決判處應執行有期徒刑11月，於91
    年7 月22日判決確定，刑期起算日為91年9 月26日，於92
    年8 月7 日因縮短刑期執行完畢（於本件犯罪構成累犯）。
    詎猶不知悔改，復於93年12月29日上午9 時50分許，騎乘其
    父親乙○○所有車號XOM —450 號機車，行經臺北縣永和市
    ○○路225 巷42號前時，見丙○1 人獨自行走有機可乘，竟
    意圖為自己不法之所有，先在路旁將所其騎乘之機車車牌號
    碼450 三碼以自備膠帶黏貼封住，使人不易辨識該機車號碼
    後，騎乘上開機車從丙○後方經過時，趁丙○彎腰買菜僅以
    單手握持咖啡色皮包未及防備之際，徒手奪取丙○之咖啡色
    皮包1 只，內有現金新台幣（下同）2,88 5元，華南銀行提
    款卡1 張、健保卡2 張。得手後欲離開之際，適為丙○發覺
    自後追趕上而拉住甲○○之衣服，以阻其離去，詎甲○○為
    圖防護贓物及脫免逮捕，竟當場揮動手臂以擺脫丙○之手，
    又不顧丙○尚緊抓著其衣服，仍將機車加速前行，致丙○因
    此受到拖行約10公尺之遠，隨後甲○○因機車重心不穩撞上
    路旁之菜販攤位致人車倒地，丙○亦因遭拖行而受有雙手手
    肘、左手肩膀、右腳膝蓋等處擦傷等傷害。甲○○嗣後在現
    場為聞丙○呼救之聲前來援助之陳勢豐、謝偉東當場制伏後
    報警查獲，並在現場起獲丙○所有之咖啡色皮包1 只，內有
    現金2,885 元，華南銀行提款卡1 張、健保卡2 張。
二、案經丙○訴由臺北縣政府警察局永和分局報請臺灣板橋地方
    法院檢察署檢察官偵查起訴。
    理      由
一、訊據被告甲○○固坦承於上揭時、地，騎乘機車徒手搶奪被
    害人丙○所有之咖啡色皮包1 只（內含2,885 元、華南銀行
    提款卡1 張、健保卡2 張）之事實，惟矢口否認有何準強盜
    之犯行，辯稱：伊皮包搶到手後，正要加速離開時，有人從
    後面抓住伊，伊重心不穩，就撞倒前面攤販，伊本來就要向
    前跑，不是因為有人抓才跑云云。惟查，上開事實業經被害
    人丙○於審理中結證稱：被告搶了伊的皮包，伊第一個反應
    ，2 隻手抓著歹徒的外套，歹徒騎機車繼續跑，拖了伊往前
    約10公尺左右，在轉彎的時候，歹徒撞到另1 個攤販，歹徒
    想要往右邊轉彎，但是伊抓著他，他拖著伊在地上，伊因為
    被他拖行而受傷，歹徒有用1 隻手企圖要把伊推開等情綦詳
    ，是被告確有搶奪犯行，並於得逞後即欲騎乘機車逃離現場
    ，且明知有人在後拉住並追喊之事實，已可認定。再者，被
    害人丙○因為被告以機車拖行之動作，致其受有雙手手肘、
    左手肩膀、右腳膝蓋等處擦傷一節，業經證人丙○於審理時
    結證歷歷，並經本院在審理時當場勘驗被害人丙○右腳膝蓋
    ，確認其右腳膝蓋仍有一直徑約1 公分之瘀血傷勢屬實，而
    被告於偵審中就被害人丙○之傷勢係其所造成並不否認，於
    審理時並自承其行搶後有拖行抓著伊的人約7 、8 公尺之遠
    ，當時機車加速的意思是拿到皮包就要趕快走，伊知道有人
    抓著伊，機車倒地後站起來時有看到被害人右手肘有受傷等
    語。被告於行搶後遭被害人從後追上並拉住其衣服，為求能
    迅速逃離現場，竟不顧被害人雙手仍攀附在被告身上之事實
    ，逕自加速騎乘機車離開，被害人遭被告以機車在路上拖行
    ，極易成傷，應為被告所明知，詎其仍自顧為之，終致被告
    受有傷害，此等被告當場對被害人施強暴之情節，極為顯然
    ，被告確有以不法腕力加向被害人之舉止自明。按竊盜或搶
    奪，因防護贓物、脫免逮捕或湮滅罪證，而當場施以強暴、
    脅迫者，即以強盜論，不以所施強暴、脅迫手段，須至他人
    不能抗拒程度為成立準強盜罪之要件，此與刑法第328 條第
    1 項之普通強盜罪之構成要件不同（最高法院91年臺上字第
    5778號判決意旨參照）；又按刑法第329 條所謂當場，固不
    以實施竊盜或搶奪者尚未離去現場為限，即已離盜所而尚在
    他人跟蹤追躡中者，仍不失為當場（最高法院28年上字第
    1984號著有判例可資參照）。因如前述，本件被告搶奪被害
    人財物得手後，即經發現追捕，當被害人以雙手抓住被告衣
    服阻其離去時，被告竟仍將機車加速前進，致被害人遭機車
    拖行數公尺之遠，顯已該當於準強盜罪之當場為強暴之要件
    ，要無疑問。此外，被告搶奪之財物，係被害人所有之咖啡
    色皮包1 只，內含現金2,88 5元，華南銀行提款卡1 張、健
    保卡2 張，復有臺北縣政府警察局贓物認領保管單1 件附卷
    可稽。綜上，足認被告上開所辯，顯係事後圖卸飾詞，委無
    足採，罪證明確，犯行洵堪認定。
二、核被告所為，係犯刑法第329 條之準強盜罪，應依刑法第32
    8 條第1 項處斷。而被害人丙○雖受有雙手手肘、左手肩膀
    、右腳膝蓋等處擦傷等傷害，惟傷害為被告施強暴行為整體
    過程所生之當然結果，尚難認被告另具傷害故意，此部分不
    另論罪，公訴人認被告另涉犯傷害罪，而與上開準強盜罪之
    間有想像競合之裁判上一罪關係，容有誤會，併此敘明。查
    被告前於82年間因搶奪案件，經臺灣高雄地方法院於83年1
    月26日以該院83年度訴字第24號判決判處有期徒刑1 年2 月
    ，於83年3 月7 日判決確定，刑期起算日自83年5 月24日起
    算，於84年5 月19日縮短刑期假釋出獄，於84年7 月9 日縮
    短刑期假釋期滿執行完畢。復於90年間，因違反毒品危害防
    制條例案件，經臺灣高雄地法院於91年6 月7 日以該院91年
    度訴字第1293號判決判處應執行有期徒刑11月，於91年7 月
    22日判決確定，刑期起算日為91年9 月26日，於92年8 月7
    日因縮短刑期執行完畢出監，此有臺灣高等法院被告全國前
    案紀錄表在卷可按，其於有期徒刑執行完畢後5 年之內，再
    犯本案之罪，係屬累犯，應依刑法第47條之規定加重其刑。
    爰審酌被告年值青壯，累累前科，不思上進，竟圖苟且搶奪
    ，犯罪手段激烈，造成被害人之損害非輕及犯罪後之態度等
    一切情狀，量處如主文所示之刑，以資懲儆。
據上論斷，應依刑事訴訟法第299 條第1 項前段，刑法第329 條
、第328條第1項、第47條，判決如主文。
本案經檢察官徐名駒到庭執行職務
中　　華　　民　　國　　94　　年　　4 　　月　　22　　日
                  刑事第十八庭  審判長法　官  連育群
                                      法　官  朱嘉川
                                      法　官  邱育佩
上列正本證明與原本無異。
如不服本判決，應於判決送達後十日內向本院提出上訴狀（應附
繕本），上訴於臺灣高等法院。
                                      書記官  林貴卿
中　　華　　民　　國　　94　　年　　4 　　月　　22　　日
附錄本案論罪科刑法條：
中華民國刑法第328條
意圖為自己或第3 人不法之所有，以強暴、脅迫、藥劑、催眠術
或他法，至使不能抗拒，而取他人之物或使其交付者，為強盜罪
，處五年以上有期徒刑。
以前項方法得財產上不法之利益或使第 3 人得之者，亦同。
犯強盜罪因而致人於死者，處死刑、無期徒刑或十年以上有期徒
刑；致重傷者，處無期徒刑或七年以上有期徒刑。
第 1 項及第 2 項之未遂犯罰之。
預備犯強盜罪者，處一年以下有期徒刑、拘役或三千元以下罰金
。
中華民國刑法第329條
 (準強盜罪)
竊盜或搶奪，因防護贓物、脫免逮捕或湮滅罪證，而當場施以強
暴脅迫者，以強盜論。
